臺灣屏東地方法院刑事判決　　　　　　　 96年度訴字第428號
公　訴　人　臺灣屏東地方法院檢察署檢察官
被　　　告　甲○○
　　　　　　　　　　（現另案
上列被告因違反毒品危害防制條例案件，經檢察官提起公訴（96
年度毒偵字第508 號），被告於準備程序中就被訴事實為有罪之
陳述，經本院合議庭裁定改以簡式審判程序審理，判決如下：
    主  文
甲○○施用第一級毒品，累犯，處有期徒刑壹年。又施用第二級
毒品，累犯，處有期徒刑捌月。應執行有期徒刑壹年陸月。
    事  實
一、甲○○曾因施用第二級毒品安非他命案件，經臺灣板橋地方
    法院以88年度毒聲字第433 號裁定送觀察、勒戒後，經評定
    認為無繼續施用毒品之傾向，經臺灣板橋地方法院檢察署檢
    察官於民國88年2 月19日以88年度偵字第2748號為不起訴處
    分確定；復再施用毒品案件，經本院以88年度毒聲字第785
    號裁定送觀察、勒戒後，經評定為有繼續施用毒品之傾向，
    經本院以88年度毒聲字第1175號裁定令入戒治所施以強制戒
    治，因其戒治成績經評定為合格而經法院裁定停止戒治，所
    餘戒治期間付保護管束，於88年11月6 日出所，嗣因保護管
    束期滿未經撤銷，經檢察官於89年6 月27日以89年度戒毒偵
    字第276 號為不處分確定。又於上開強制戒治執行完畢5 年
    內，於91年間因施用毒品案件，經本院以91年度訴字第497
    號判決判處應執行有期徒刑1 年4 月確定；另於同年間因違
    反槍砲彈藥刀械管制條例案件，經本院以91年度潮簡字第
    263 號判決判處拘役50日確定；上開二罪間因接續執行，於
    94年7 月14日上開徒刑縮刑期滿暨拘役易科罰金執行完畢假
    釋出監，嗣於94年8 月26日縮刑期滿執行完畢，迄94年10月
    4 日保護管束期滿，其假釋均未撤銷，未執行之刑以已執行
    論。
二、詎甲○○仍不知悔改，於觀察勒戒、強制戒治執行完畢後，
    基於施用第一級毒品海洛因之犯意，自95年10月間某日起至
    96年1 月20日午間止，在其位於屏東縣新園鄉○○村○○路
    155 巷43號住處內，平均每週1 次之頻率，以第一級毒品海
    洛因摻入香菸內，點燃吸食煙霧之方式施用第一級毒品海洛
    因多次。又基於施用第二級毒品甲基安非他命之犯意，於上
    開時、地，平均每週1 次之頻率，以燈泡燒烤吸食煙霧之方
    式施用第二級毒品甲基安非他命多次。嗣於96年1 月22日21
    時20分許，因另案為警查獲，經其同意採尿送驗後，檢驗結
    果呈嗎啡、甲基安非他命陽性反應，始悉上情。
三、案經屏東縣警察局東港分局報告臺灣屏東地方法院檢察署檢
    察官偵查起訴。
    理  由
一、本案被告所犯為死刑、無刑徒刑或最輕本刑為3 年以上有期
    徒刑以外之罪，其於準備程序中就被訴事實為有罪之陳述，
    經法官告知簡式審判程序之旨，並聽取公訴人之意見後，依
    刑事訴訟法第273 條之1 第1 項規定，裁定由受命法官獨任
    進行簡式審判程序，合先敘明。
二、上開事實，業據被告甲○○坦承不諱，且被告為警查獲時採
    尿送驗結果，呈嗎啡（即海洛因水解後之反應）及甲基安非
    他命之陽性反應，有臺灣檢驗科技股份有限公司96年2 月8
    日KＺ000000000000號濫用藥物尿液檢驗報告1 紙在卷可證。
    上述鑑驗結果，均係檢驗機關本於專業知識及以精密儀器或
    科學檢驗方法所得之結論，自可憑信，足見被告自白與事實
    相符，堪以採信。
三、按毒品危害防制條例於92年7 月9 日修正公布，其中第20條
    、第23條將施用毒品之刑事處遇程序，區分為「初犯」、「
    5 年內再犯」、「5 年後再犯」，而依立法理由觀之，僅限
    於「初犯」、「5 年後再犯」，始應先經觀察、勒戒或強制
    戒治程序，倘被告於5 年內已再犯，經依法追訴處罰，縱其
    第三次（或第三次以上）再度施用毒品之時間，在初犯經觀
    察、勒戒或強制戒治執行完畢釋放5 年以後，已不合於「5
    年後再犯」之規定，且因已於「5 年內再犯」，顯見其再犯
    率甚高，原實施觀察、勒戒或強制戒治，已無法收其實效，
    即應依該條例第10條處罰，最高法院95年5 月9 日95年度第
    7 次刑事庭會議決議可資參照。查被告前於88年間因施用第
    二級毒品安非他命案件，經臺灣板橋地方法院以88年度毒聲
    字第433 號裁定送觀察、勒戒後，經評定認為無繼續施用毒
    品之傾向，經臺灣板橋地方法院檢察署檢察官於民國88年2
    月19日以88年度偵字第2748號為不起訴處分確定；復再施用
    毒品案件，經本院以88年度毒聲字第785 號裁定送觀察、勒
    戒後，經評定為有繼續施用毒品之傾向，經本院以88年度毒
    聲字第1175號裁定令入戒治所施以強制戒治，因其戒治成績
    經評定為合格而經法院裁定停止戒治，所餘戒治期間付保護
    管束，於88年11月6 日出所，嗣因保護管束期滿未經撤銷，
    經檢察官於89年6 月27日以89年度戒毒偵字第276 號為不處
    分確定。又於上開強制戒治執行完畢5 年內，於91年間因施
    用毒品案件，經本院以91年度訴字第497 號判決判處應執行
    有期徒刑1 年4 月確定，於93年7 月8 日入監執行，於94年
    7 月14日假釋出監，嗣於94年8 月26日縮刑期滿執行完畢（
    迄94年10月4 日保護管束期滿），此有臺灣屏東地方法院檢
    察署刑案資料查註紀錄表、全國施用毒品案件紀錄表及臺灣
    高等法院被告前案紀錄表各1 份在卷可參。是被告於觀察、
    勒戒及強制戒治執行完畢釋放後，5 年內已再犯施用毒品案
    件，經本院判處罪刑確定，則其再犯本件施用毒品案件，即
    非屬該條例第20條第3 項所稱「5 年後再犯」之情形，檢察
    官自應依法追訴。從而，本件事證明確，被告施用第一級毒
    品及第二級毒品犯行，堪以認定，應予依法論科。
四、論罪科刑：
（一）施用毒品行為為集合犯：
    1.依最高法院86年臺上字第3295號判例意旨，數行為於同時
      同地或密切接近之時地實施，侵害同一之法益，各行為之
      獨立性極為薄弱，依一般社會健全觀念，在時間差距上，
      難以強行分開，在刑法評價上，以視為數個舉動之接續施
      行，合為包括之一行為予以評價，較為合理，方屬接續犯
      之範疇。足見「接續犯」之成立係以時、空密接性為前提
      要件，即透過對於同一法益之同種類侵害行為繼續不間斷
      之實行，業已稀釋個別行為之獨立性，致使刑法評價時將
      之視為單一、整體之犯罪行為，以符合社會一般人對於行
      為概念之認知，並與行為人之犯罪目的相互結合。惟被告
      多次施用海洛因及甲基安非他命之行為期間達數月間，平
      均每週施用1 次，各次犯行間明顯可分而具有獨立性，核
      與前揭判例意旨所稱「數行為於同時同地或密切接近之時
      地實施」之特性並不相符，已難認合於「接續犯」之前提
      要件。
    2.至於學理上「包括一罪」概念中，與施用毒品之犯罪型態
      較有關聯者，應屬「集合犯」之態樣，此即依一般社會通
      念，特定犯罪行為具有反覆實施之特性，立法者於制定刑
      罰法律之初，亦已認知該種行為類型之反覆性，而有意藉
      由法條中客觀構成要件之行為要素，涵括上開具有反覆實
      施特性之數個犯罪行為，仍僅接受一次刑法之評價為已足
      。施用毒品犯罪通常極易成癮，一旦身染毒癮，即有於短
      時內密集施用之傾向，是就業已成癮之施用毒品者而言，
      如將個別施用行為在刑法上逐一評價並分別論處罪刑，恐
      係無視於該種犯罪類型反覆實施之特性，而有使行為人承
      受過度且顯不相當刑罰之疑慮。此乃立法者於制定毒品危
      害防制條例時既依成癮性、濫用性及對社會危害性而將毒
      品分為四級，且僅規定處罰施用第一、二級毒品，足見毒
      品危害防制條例所處罰施用第一、二級毒品，其構成要件
      之行為要素係具有成癮、濫用之反覆、延續實行，參諸同
      條例就施用第一級、第二級毒品者另有施予觀察、勒戒或
      強制戒治等戒除毒癮之保安處分，及倘行為人曾經刑事處
      遇方式助其戒斷毒癮，猶再犯施用毒品，足見原所據以實
      施之治療程式，顯然不能收其實效，而應依法追訴處罰等
      規定，據此可知，施用毒品之行為本身，顯然具有反覆性
      及延續性之特徵，準此，「施用」即屬此類犯罪之常態，
      倘認「施用」毒品，為數罪評價，恐與刑罰之過度評價禁
      止原則相悖。基此，將此反覆多次施用毒品犯行列入「集
      合犯」之實質一罪範疇，尚稱合理（參酌最高法院呂潮澤
      庭長著「連續犯存廢爭議之參考意見」乙文，刊於臺灣刑
      事法學會出版「連續犯規定應否廢除暨其法律適用問題」
      乙書第71頁；最高法院張淳淙審判長著「從刑法修正論行
      為之罪數- 牽連犯、連續犯及常業犯廢除後之實務因應」
      乙文，刊於司法文選別冊第29頁；最高法院花滿堂法官著
      「牽連犯、連續犯廢除後之適用問題」，刊於「最高法院
      學術研究會叢書 (十二)-- 刑法修正後之適用問題」乙書
      第178 、179 頁）。
    3.綜上所述，本件被告反覆多次施用海洛因及甲基安非他命
      之犯罪行為，時間甚為密集，經被告於本院審理時自承施
      用頻率為每週施用1 次海洛因及甲基安非他命，且前因施
      用毒品案件，經送觀察、勒戒及強制戒治，復經刑事案件
      判決論罪科刑並執行完畢，仍為本件多次施用毒品之行為
      ，顯見被告有施用毒品之犯罪倚賴性，復參諸被告施用海
      洛因及甲基安非他命之時間、地點及動機，足認被告施用
      第一級毒品海洛因及第二級毒品甲基安非他命，乃係基於
      反覆施用第一級毒品海洛因及第二級毒品甲基安非他命之
      集合性犯罪故意，而於密切之時、地反覆延續實行施用第
      一級毒品及第二級毒品之犯罪，依社會一般客觀上之觀察
      ，符合一個反覆、延續性之行為觀念，揆諸前揭說明，被
      告多次施用海洛因及甲基安非他命之行為，均應論以「集
      合犯」而為「包括一罪」，僅受一次之刑法評價。
（二）查海洛因、甲基安非他命分屬毒品危害防制條例第2 條第
      2 項第1 款、第2 款所定之第一級毒品及第二級毒品，均
      不得非法持有、施用。故核被告所為，係犯毒品危害防制
      條例第10條第1 項施用第一級毒品罪及同條第2 項施用第
      二級毒品案罪。其於施用海洛因、甲基安非他命前持有海
      洛因、甲基安非他命犯行，為其施用之高度行為所吸收，
      均不另論罪。又被告前因施用毒品案件，經本院以91年度
      訴字第497 號判決判處應執行有期徒刑1 年4 月確定；另
      於同年間因違反槍砲彈藥刀械管制條例案件，經本院以91
      年度潮簡字第263 號判決判處拘役50日確定；上開二罪間
      因接續執行，於94年7 月14日上開徒刑縮刑期滿暨拘役易
      科罰金執行完畢假釋出監，嗣於94年8 月26日縮刑期滿執
      行完畢，迄94年10月4 日保護管束期滿，其假釋均未撤銷
      ，未執行之刑以已執行論之節，有臺灣高等法院被告前案
      紀錄表1 份在卷可佐，其於有期徒刑執行完畢後5 年以內
      故意再犯本件有期徒刑以上之罪，為累犯，均應依刑法第
      47條第1 項規定加重其刑。其所犯上述二罪，犯意各別，
      行為互異，應予分別論罪，合併處罰。爰審酌被告前因施
      用毒品案件，經送觀察勒戒、強制戒治及受刑事科刑執行
      完畢，仍未戒除施用毒品之惡習，復施用第一級毒品及第
      二級毒品，戕害身心甚鉅，惟念其施用毒品乃戕害自己之
      健康，尚未危及他人，其犯罪之動機、方法、所生損害及
      生活狀況，及犯後坦承犯行之態度等一切情狀，量處如主
      文所示之刑，並定應執行刑。
據上論斷，應依刑事訴訟法第299 條第1 項前段、第273 條之1
第1 項，毒品危害防制條例第10條第1 項、第2 項，刑法第11條
前段、第47條第1 項、第51條第5款，判決如主文。
本案經檢察官鍾仁松到庭執行職務。
中　　華　　民　　國　　96　　年　　5 　　月　　31　　日
                  刑事第二庭    法  官  陳海寧
以上正本證明與原本無異。
如不服本判決應於收受本判決送達後10日內向本院提出上訴書狀
，其未敘述上訴理由者，並得於提起上訴後10日內向本院補提理
由書狀（均須按他造當事人之人數附繕本）「切勿逕送上級法院
」
中　　華　　民　　國　　96　　年　　6 　　月　 　1　　日
                                書記官  馮得弟
附錄本案論罪科刑法條
毒品危害防制條例第10條
施用第一級毒品者，處 6 月以上 5 年以下有期徒刑。
施用第二級毒品者，處 3 年以下有期徒刑。
